【裁判字號】    97,抗,304
【裁判日期】    970324
【裁判案由】    發還擔保金
【裁判全文】
臺灣高等法院民事裁定                   97年度抗字第304號
抗  告  人
即  債務人  乙○○
相  對  人
即  債權人  甲○○
上列當事人間發還擔保金事件，抗告人對於中華民國96年11月15
日臺灣板橋地方法院96年度聲字第2478號裁定，提起抗告，本院
裁定如下：
    主  文
抗告駁回。
抗告費用由抗告人負擔。
    理  由
一、相對人於原法院聲請意旨略以：相對人與抗告人間假扣押事
    件，前依原法院93年度裁全字第825號民事裁定，曾提供新
    臺幣（下同）557,000元為擔保金，並以台灣桃園地方法院
    （下稱桃園地院）提存所93年度存字第471號提存事件提存
    後，向桃園地院聲請假扣押強制執行（案號：93年度執全字
    第374號），對抗告人之財產予以假扣押在卷。嗣相對人因
    該假扣押之本案訴訟敗訴確定，遂以存證信函催告抗告人行
    使權利，抗告人於收受該存證信函後，向原法院提起損害賠
    償之訴，已遭原法院以95年度訴字第2697號判決敗訴確定，
    足見，抗告人並未因上開假扣押受有損害，爰依民事訴訟法
    第106條準用第104條第1項第1款規定，聲請發還上述提存之
    擔保金等語。
二、抗告人抗告意旨略以：迄96年11月28日止，抗告人遭相對人
    假扣押執行之土地，目前仍查封中，致抗告人受有無法正常
    對該土地行使處分或設定負擔權利之損害，自不符民事訴訟
    法第104條之返還要件，原法院遽為准許發還擔保金之裁定
    ，實有不當，爰請求廢棄原裁定，駁回相對人之聲請等語。
三、按應供擔保之原因消滅者，法院應依供擔保人之聲請，以裁
    定命返還其提存物或保證書。民事訴訟法第104條第1項第1
    款定有明文。上開規定，於其他依法令供訴訟上擔保者準用
    之，並為同法第106條所明定。又所謂「應供擔保之原因消
    滅」係指無損害發生或債權人本案勝訴確定，或就所生之損
    害已經賠償而言（最高法院53台抗字第279號判例意旨參照
    ）。
四、經查：
（一）相對人前依原法院93年度裁全字第825號假扣押裁定，為
      抗告人提供擔保557,000元（提存案號：桃園地院提存所
      93年度存字第471號）後，聲請桃園地院民事執行處以93
      年度執全字第374號對抗告人之財產予以假扣押，嗣因相
      對人該假扣押之本案訴訟敗訴確定，遂以存證信函催告抗
      告人行使權利，抗告人於收受該存證信函後，向原法院提
      起損害賠償之訴，已遭原法院以95年度訴字第2697號判決
      敗訴確定，且相對人亦已撤回上開之假扣押執行等情，有
      原法院93年度裁全字第825號民事裁定、桃園地院93年度
      存字第471號提存書、撤回執行聲請狀、存證信函、原法
      院95年度訴字第2697號民事判決暨其確定證明書及民事記
      錄科查詢表可憑（原審卷第7至22頁、第23至26頁），並
      經原法院調閱上開卷宗，查核屬實，可知，抗告人並未因
      相對人聲請本件假扣押執行而受有任何損害。
（二）抗告人抗告意旨雖以：迄96年11月28日止，抗告人遭相對
      人假扣押執行之土地，目前仍查封中，致抗告人受有無法
      正常對該土地行使處分或設定負擔權利之損害等語，並提
      出土地登記第2類謄本為憑，惟依該謄本其他登記事項雖
      係記載：「（限制登記事項）93年3月17日蘆資字第56150
      號，依桃園地院93年3月16日桃院興執93年執全一字第374
      號函辦理假扣押登記，債權人：甲○○‥‥」等語（本院
      卷第6頁），惟相對人已於95年10月18日以本件已無假扣
      押之必要撤回執行，然渠時因另有債權人陳佳慧請求併案
      執行，桃園地院民事執行處乃暫未啟封，亦據本院依職權
      調閱桃園地院93年執全字第374號卷查明（該卷第36至37
      頁），足見，抗告人主張迄96年11月28日止，抗告人所有
      之土地，仍遭假扣押執行中，顯與相對人無涉。況另案債
      權人陳佳慧亦已於96年6月11日以無假扣押必要撤回執行
      ，桃園地院民事執行處且於97年1月11日以桃院木執93年
      執全一字第374號函囑託桃園縣蘆竹地政事務所塗銷抗告
      人之不動產查封登記（桃園地院93年執全字第374號卷第
      51頁、57頁）。故抗告人上開之主張，自不足採。
（三）從而，相對人聲請返還上開擔保金，核與民事訴訟法第10
      4條第1項第1款規定相符，自應准許。原裁定認相對人之
      聲請符合民事訴訟法第104條第1項第3款之要件，而予准
      許，理由雖有不同，惟結論尚無二致。抗告意旨指摘原裁
      定不當，聲明廢棄，為無理由，應予駁回。
五、據上論結，本件抗告為無理由，爰裁定如主文。
中    華    民    國    97    年    3     月    24    日
                    民事第十二庭
                        審判長法  官  陳駿璧
                              法  官  王麗莉
                              法  官  陳邦豪
正本係照原本作成。
不得再抗告。
中    華    民    國    97    年    3     月    25    日
                              書記官  李佳樺


司法院資訊處製作；財團法人民間司法改革基金會備份。
